臺灣高雄地方法院刑事判決　　　　　 100年度審訴字第2229號
公　訴　人　臺灣高雄地方法院檢察署檢察官
被　　　告　郭衡恩
　　　　　　潘姵潔
　　　　　　陳錫銘
上列被告因洗錢防制法案件，經檢察官提起公訴（100 年度偵字
第12465 號、100 年度偵字第12466 號、100 年度偵字第12467
號），被告於本院準備程序進行中，就被訴事實均為有罪之陳述
，經合議庭裁定由受命法官獨任依簡式審判程序審理，判決如下
：
    主  文
郭衡恩犯洗錢防制法第十一條第二項之洗錢罪，處有期徒刑壹年
，併科罰金新臺幣參拾萬元，罰金如易服勞役，以新臺幣壹仟元
折算壹日。
潘姵潔犯洗錢防制法第十一條第二項之洗錢罪，處有期徒刑玖月
，併科罰金新臺幣拾伍萬元，罰金如易服勞役，以新臺幣壹仟元
折算壹日。
陳錫銘犯洗錢防制法第十一條第二項之洗錢罪，累犯，處有期徒
刑柒月，併科罰金新臺幣拾萬元，罰金如易服勞役，以新臺幣壹
仟元折算壹日。
    事  實
一、陳錫銘前於民國93年間，因違反槍砲彈藥刀械管制條例案件
    ，經本院以93年度訴字第906 號判決判處有期徒刑3 年，併
    科罰金新臺幣（下同）5 萬元確定；復於96年間，因詐欺案
    件，經臺灣高等法院高雄分院（下稱高雄高分院）以96年度
    上易字第265 號判決判處有期徒刑5 月確定。嗣上開2 罪經
    減刑並定應執行有期徒刑1 年7 月，併科罰金2 萬5,000 元
    確定，於95年6 月16日縮短刑期假釋出監，於96年7 月16日
    保護管束期滿未經撤銷視為執行完畢。
二、郭衡恩（其就下列所為詐欺取財犯行，業經高雄高分院99年
    度上易字第390 號判決判處應執行有期徒刑5 年確定）自97
    年初加入大陸地區連駿逸（綽號阿輝）為首之詐欺集團，擔
    任臺灣地區總務，負責訓練、指揮提領詐欺所得贓款俗稱「
    車手」之人及收購人頭帳戶、電話卡，並兼親自測試所收購
    之金融人頭帳戶有否被列為警示或異常、提領詐欺所得之贓
    款、收購人頭帳戶及匯款入上開詐欺集團指定帳戶，其透過
    潘姵潔（於96年6 、7 月間加入連駿逸為首之詐欺集團，其
    就下列所為詐欺取財犯行，業經高雄高分院99年度上易字第
    390 號判決判處應執行有期徒刑4 年6 月確定）居中與在大
    陸地區之詐欺集團份子聯繫，陳錫銘（其就下列所為詐欺取
    財犯行，業經本院98年度易字第61號判決判處應執行有期徒
    刑2 年確定）則受郭衡恩指派擔任詐騙集團所屬車手，負責
    對外收購金融人頭帳戶及匯款。郭衡恩、潘姵潔、陳錫銘與
    上開詐欺集團份子共同意圖為自己不法之所有，基於詐欺取
    財之犯意聯絡，先由郭衡恩以1 個金融帳戶3,000 元至5,00
    0 元不等之代價，透過傅昌發、梁偉任等人向孔信凱、楊啟
    偉等26人（傅昌發等人所涉幫助詐欺罪嫌另由檢察官聲請簡
    易判決處刑或不起訴處分）收購郵局、銀行帳戶存摺、金融
    卡，再由傅昌發以傳送簡訊方式通知郭衡恩、潘姵潔，告知
    收購帳戶之價格與交付地點後，郭衡恩復指派旗下車手陳錫
    銘等人前往收購，俟陳錫銘等人取得帳戶存摺等物後，郭衡
    恩、潘姵潔即以每個帳戶1 萬元至1 萬4,000 元不等之價格
    轉售予其所屬之詐騙集團。連駿逸、郭衡恩所屬上開詐欺集
    團份子自97年3 月間某日起，迄97年9 月間，以「假冒地檢
    署檢察官及警官偵辦詐欺案件」、「假網路購物」、「佯稱
    網路購物付款方式設定錯誤，需至自動提款機進行取消設定
    」、「申辦電話積欠電話費」等各種方式，詐騙如附表一所
    示之被害人李桂林等197 人，致被害人李桂林等197 人陷於
    錯誤，分別於如附表一所示時間，將如附表一所示之數百元
    至數百萬元不等之金錢，以匯款或面交方式，匯至郭衡恩所
    屬詐欺集團成員所指定之金融帳戶或交予派往取款之詐欺集
    團成員，累計詐騙所得贓款達2,971 萬6,653 元。俟有如附
    表一所示之被害人受騙匯款後，潘姵潔即以電話通知郭衡恩
    ，郭衡恩再指示旗下車手陳錫銘等人，持人頭帳戶存摺、印
    章及金融卡前往各金融機構臨櫃或由自動櫃員機提領被害人
    匯款之金錢，得手後郭衡恩即親自或指示旗下車手陳錫銘等
    人將詐欺所得款項彙整後，匯入詐欺集團透過潘姵潔所指示
    之帳戶，郭衡恩並從中獲取一定成數之利益，潘姵潔則可獲
    得詐欺所得金額比例0.03％至0.05％不等之報酬，陳錫銘則
    自每成功提領得1 筆之詐欺所得款項，獲得提款金額3 ％之
    報酬。
三、郭衡恩、潘姵潔、陳錫銘均明知如將他人犯罪所得存入其他
    帳戶，將增加追償之困難度，且利於隱匿他人犯罪所得，竟
    分別基於掩飾因他人重大犯罪所得財物之單一洗錢犯意，依
    連駿逸或其手下之指示，郭衡恩於如附表二編號1 至7 所示
    時間、地點，在如附表二編號1 至7 所示金融機構，接續將
    上開詐欺集團詐騙所得之部分款項合計188 萬2,500 元；潘
    姵潔於如附表二編號8 所示時間、地點，在如附表二編號8
    所示金融機構，將上開詐欺集團詐騙所得之部分款項80萬元
    ；陳錫銘於如附表二編號9 至10所示時間、地點，在如附表
    二編號9 至10所示金融機構，接續將上開詐欺集團詐騙所得
    之部分款項合計22萬元，分別以臨櫃現金存款方式，匯入林
    惠玲（其涉犯洗錢部分，現由臺灣高等法院臺中分院100 年
    度金上訴字2371號案件審理中）之叔父林文瑞（其涉犯幫助
    詐欺取財及洗錢部分，現由臺灣嘉義地方法院100 年度訴字
    第303 號案件審理中）於嘉義三信國華分社開立之00000000
    000000號帳戶（下稱三信國華分社帳戶）內，充作向林惠玲
    購買普洱茶交易之合法買賣價金，藉此掩飾上開以連駿逸為
    首之詐欺集團之重大犯罪所得財物。嗣於97年9 月24日經臺
    灣高雄地方法院檢察署檢察官指揮高雄市政府警察局刑警大
    隊循線查獲。
四、案經高雄市政府警察局移送臺灣嘉義地方法院檢察署呈請臺
    灣高等法院檢察署檢察長令轉臺灣高雄地方法院檢察署檢察
    官偵查起訴。
    理  由
一、本件被告郭衡恩、潘姵潔、陳錫銘所犯均係死刑、無期徒刑
    、最輕本刑為3 年以上有期徒刑以外之罪，其3 人於準備程
    序進行中就前揭被訴事實均為有罪之陳述，經受命法官告知
    簡式審判程序之旨，並聽取當事人之意見後，本院合議庭認
    無不得或不宜改依簡式審判程序進行之情形，爰依刑事訴訟
    法第273 條之1 第1 項、第284 條之1 規定，裁定由受命法
    官獨任進行簡式審判程序。又本件所引屬於審判外陳述之傳
    聞證據，依同法第273 條之2 規定，不受第159 條第1 項關
    於傳聞法則規定之限制，依法有證據能力，均合先敘明。
二、上開犯罪事實，分據被告3 人坦承不諱，核與另案被告林惠
    玲、林文瑞於警詢、偵訊之陳述相符（見高雄市政府警察局
    刑事警察大隊高市警刑大偵十五字第0990026174號影卷《下
    稱警卷》第1 至5 、16至19頁、臺灣嘉義地方法院檢察署99
    年度偵字第6988號影卷第95至98頁、臺灣嘉義地方法院檢察
    署99年度交查字第2115號影卷第9 至10頁），復有被告郭衡
    恩於附表二編號1 至7 所示時、地；被告潘姵潔於附表二編
    號8 所示時、地；被告陳錫銘於附表二編號9 至10所示時、
    地分別至各金融機構匯款之匯款申請書影本、郵政跨行匯款
    申請書影本共10紙、保證責任嘉義市第三信用合作社97年12
    月31日嘉三信總字第756 號函所附另案被告林文瑞上開三信
    國華分社帳戶之開戶基本資料及交易往來明細表1 份在卷可
    稽（見警卷第52、65、67、69至71、73、75、80、82、238
    至251 頁）。且被告3 人參與前開以連駿逸為首之詐欺集團
    ，該集團詐騙所得高達2,971 萬6,653 元之事實，業經高雄
    高分院99年度上易字第390 號判決認定在案，有該案判決書
    影本1 份在卷可參（見臺灣嘉義地方法院檢察署99年度偵字
    第6988號影卷第103 至139 頁），足認被告3 人上開任意性
    自白均與事實相符，堪可作為認定事實之依據。本件事證明
    確，被告3 人上開洗錢之犯行，均堪認定，俱應予依法論科
    。
三、按洗錢防制法所稱之「洗錢」行為，依同法第2 條第2 款規
    定，係指掩飾、收受、搬運、寄藏、故買或牙保他人因重大
    犯罪所得財物或財產上利益者。又刑法第339 條之罪，其犯
    罪所得在500 萬元以上者，屬洗錢防制法所稱之重大犯罪，
    同法第3 條第2 項第1 款定有明文。又洗錢防制法之立法目
    的，依同法第1 條之規定，係在防制洗錢，追查重大犯罪。
    申言之，即在於防範及制止因特定重大犯罪所得之不法財物
    或財產上利益，藉由洗錢行為（例如經由各種金融機構或其
    他交易管道），使其形式上轉換成為合法來源，以掩飾或切
    斷其財產或財產上利益來源與犯罪之關聯性，而藉以逃避追
    訴、處罰，故其所保護之法益重在「妨礙國家對於特定重大
    犯罪之追訴及處罰」（最高法院97年度臺上字第1021號判決
    意旨參照）。本件被告3 人將上開以連駿逸為首之詐騙集團
    犯罪所得之部分款項，以臨櫃現金存款方式，匯入另案被告
    林文瑞上開三信國華分社帳戶內，使該等款項形式上轉換成
    普洱茶交易之合法買賣價金，以掩飾該詐欺集團之詐騙所得
    ，逃避偵審機關之追訴、處罰，自屬洗錢行為。又上開詐欺
    集團犯罪所得為2,971 萬6,653 元，已超過500 萬元以上，
    屬洗錢防制法第3 條第2 項第1 款所列重大犯罪。是核被告
    3 人所為，均係犯洗錢防制法第11條第2 項之洗錢罪。被告
    郭衡恩就如附表二編號1 至7 所示之7 次匯款行為；被告陳
    錫銘就如附表二編號9 至10所示之2 次匯款行為，主觀上各
    係出於同一洗錢之犯罪決意，分別為隱匿同一筆重大犯罪所
    得財物，侵害同一法益，依一般社會觀念，認係接續犯之一
    行為評價，較為合理，是各僅成立一罪。被告陳錫銘前於93
    年間，因違反槍砲彈藥刀械管制條例案件，經本院以93年度
    訴字第906 號判決判處有期徒刑3 年，併科罰金5 萬元確定
    ；復於96年間，因詐欺案件，經高雄高分院以96年度上易字
    第265 號判決判處有期徒刑5 月確定。嗣上開2 罪經減刑並
    定應執行有期徒刑1 年7 月，併科罰金2 萬5,000 元確定，
    於95年6 月16日縮短刑期假釋出監，於96年7 月16日保護管
    束期滿未經撤銷視為執行完畢等情，有臺灣高等法院被告前
    案紀錄表1 份在卷可憑，其受徒刑執行完畢後，5 年以內故
    意再犯本件有期徒刑以上之罪，為累犯，應依法加重其刑。
    又被告3 人就上開洗錢犯行，於本院審理中均坦承犯行，均
    應依洗錢防制法第11條第5 項規定減輕其刑，另因被告陳錫
    銘所犯部分同時有前揭加重其刑、減輕其刑之事由，爰依法
    先加後減之。爰審酌被告3 人掩飾他人犯罪所得財物，增加
    追查犯罪之困難，更令被害人求償無著，被告郭衡恩為他人
    掩飾之錢財高達188 萬2,500 元；被告潘姵潔、陳錫銘掩飾
    部分則分別為80萬元、22萬元，數額非小，所為誠屬可議，
    惟念及被告3 人犯後均坦承犯行，態度尚可，及其等犯罪之
    動機、目的、手段、犯罪所生危害等一切情狀，認公訴人就
    被告郭衡恩部分求刑有期徒刑1 年部分為適當，但求刑併科
    罰金20萬元部分則稍嫌過輕，另就被告潘姵潔、陳錫銘部分
    同求處有期徒刑1 年部分略屬過重，爰分別量處如主文所示
    之刑，並就其3 人所科罰金部分，均諭知易服勞役之折算標
    準，以示懲儆。
據上論斷，應依刑事訴訟法第273 條之1 第1 項、第299 條第1
項前段，洗錢防制法第11條第2 項、第5 項，刑法第11條前段、
第47條第1 項、第42條第3 項，判決如主文。
本案經檢察官陳俊宏到庭執行職務。
中    華    民    國  100     年    12    月    1     日
                  刑事第十庭    法  官  毛妍懿
以上正本證明與原本無異。
如不服本判決應於收受送達後10日內向本院提出上訴書狀，並應
敘述具體理由；如未敘述上訴理由者，應於上訴期間屆滿後20日
內向本院補提理由書（均須按他造當事人之人數附繕本）「切勿
逕送上級法院」。
中    華    民    國   100    年    12    月    1     日
                                書記官  陳蓉柔
附錄本案論罪科刑法條：
洗錢防制法第11條
有第2 條第1 款之洗錢行為者，處5 年以下有期徒刑，得併科新
臺幣3 百萬元以下罰金。
有第2 條第2 款之洗錢行為者，處7 年以下有期徒刑，得併科新
臺幣5 百萬元以下罰金。
收集、提供財物或財產上利益，供自己或他人實行下列犯罪之一
，而恐嚇公眾或脅迫政府、外國政府、機構或國際組織者，處1
年以上7 年以下有期徒刑，得併科新臺幣1 千萬元以下罰金：
一、刑法第173 條第1 項、第3 項、第176 條準用第173  條第1
    項、第3 項、第178 條第1 項、第3 項、第183 條第1 項、
    第4 項、第184 條第1 項、第2 項、第5 項、第185 條、第
    185 條之1 第1 項至第5 項、第185  條之2 、第186 條之1
    第1 項、第2 項、第4項 、第187 條之1 、第187 條之2 第
    1 項、第2 項、第4 項、第187  條之3 、第188 條、第190
    條第1 項、第2 項、第4 項、第190 條之1 第1 項至第3 項
    、第191 條之1 、第192 條第2 項、第271  條第1 項、第2
    項、第278  條、第302  條、第347 條第1 項至第3 項、第
    348 條、第348 條之1 之罪。
二、槍砲彈藥刀械管制條例第7 條之罪。
三、民用航空法第100 條之罪。
法人之代表人、法人或自然人之代理人、受雇人或其他從業人員
，因執行業務犯前三項之罪者，除處罰行為人外，對該法人或自
然人並科以各該項所定之罰金。但法人之代表人或自然人對於犯
罪之發生，已盡力監督或為防止行為者，不在此限。
犯前四項之罪，於犯罪後六個月內自首者，免除其刑；逾六個月
者，減輕或免除其刑；在偵查或審判中自白者，減輕其刑。
第1 項至第3 項之罪，於中華民國人民在中華民國領域外犯罪者
，適用之。
附表一：共33紙。
附表二：
┌──┬───┬────┬────────┬─────────┐
│編號│匯款人│匯款時間│匯款銀行        │匯款金額（新臺幣）│
├──┼───┼────┼────────┼─────────┤
│1   │郭衡恩│97.1.2  │臺灣土地銀行青年│22萬5,000元       │
│    │      │        │分行            │                  │
├──┼───┼────┼────────┼─────────┤
│2   │同上  │97.5.30 │玉山銀行林園分行│11萬2,000元       │
│    │      │        │                │                  │
├──┼───┼────┼────────┼─────────┤
│3   │同上  │97.6.13 │玉山銀行鳳山分行│30萬5,000元       │
│    │      │        │                │                  │
├──┼───┼────┼────────┼─────────┤
│4   │同上  │97.6.20 │高雄林華郵局    │63萬5,000元       │
│    │      │        │                │                  │
├──┼───┼────┼────────┼─────────┤
│5   │同上  │97.6.23 │臺灣土地銀行東港│16萬2,000元       │
│    │      │        │分行            │                  │
├──┼───┼────┼────────┼─────────┤
│6   │同上  │97.7.1  │高雄林華郵局    │12萬5,000元       │
├──┼───┼────┼────────┼─────────┤
│7   │同上  │97.7.4  │高雄林華郵局    │31萬8,500元       │
├──┼───┼────┼────────┼─────────┤
│8   │潘姵潔│97.1.3  │高雄市第三信用合│80萬元            │
│    │      │        │作社三多分社    │                  │
├──┼───┼────┼────────┼─────────┤
│9   │陳錫銘│97.6.16 │臺灣銀行鳳山分行│14萬4,000元       │
│    │      │        │                │                  │
├──┼───┼────┼────────┼─────────┤
│10  │同上  │97.7.3  │合作金庫商業銀行│7萬6,000元        │
│    │      │        │大順分行        │                  │
└──┴───┴────┴────────┴─────────┘